臺灣高雄地方法院民事判決　　　　　　　　 95年度消字第2號
原　　　告　丁○○
訴訟代理人　甲○○
　　　　　　盧世欽律師
上　一　人
複　代理人　盧兆民律師
被　　　告　中華賓士汽車股份有限公司高雄分公司
法定代理人　乙○○
訴訟代理人　丙○○
上列當事人間請求損害賠償事件，本院於民國96年6 月27日言詞
辯論終結，判決如下：
    主      文
原告之訴及假執行之聲請均駁回。
訴訟費用由原告負擔。
    事實及理由
一、按訴狀送達後，原告不得將原訴變更或追加他訴，但擴張或
    減縮應受判決事項之聲明者，不在此限，民事訴訟法第255
    條第1 項第3 款定有明文。本件原告起訴時，聲明：被告應
    給付原告新臺幣（下同）2,108,385 元，及自起訴狀繕本送
    達翌日即民國95年5 月5 日起至清償日止，按年息5%計算之
    利息，嗣於起訴狀繕本送達被告後，變更聲明為：被告應給
    付原告2,071,385 元及其法定遲延利息，核屬減縮應受判決
    事項之聲明，則揆諸前揭規定，自屬合法。
二、原告起訴主張：原告於84年間向被告購買車牌號碼YL-8127
    號自用小客車（下稱系爭汽車），該車前座配備安全氣囊2
    個。嗣原告於93年9 月28日下午4 時許，駕駛系爭汽車沿國
    道三號高速公路由北往南方向行經265.6 公里處時，為閃避
    右側來車而緊急煞車，系爭汽車因此打滑，其右前車頭撞及
    停放路肩車輛之左後車尾後，左側車身再撞及護欄，致原告
    受有胸部挫傷之傷害。因系爭汽車於事故發生時遭受嚴重撞
    擊，惟前座安全氣囊並未引爆發揮防護作用，顯然其生產、
    製造並未符合現行科技或專業水準可合理期待之安全性。又
    被告為系爭汽車之輸入者，自應就原告之身體傷害負損害賠
    償責任。原告因上開傷害支出醫療費8,385 元、受有非財產
    上之損害200 萬元，另安全氣囊2 個價值新臺幣（下同）63
    ,000元，爰依消費者保護法第7 條、第8 條、第9 條、民法
    第184 條、第191 條之1 、第193 條第1 項、第195 條第1
    項、第227 條、第227 條之1 、第359 條及第360 條之規定
    ，求為判決：(一)被告應給付原告2,071,385 元，及自95年5
    月5 日起至清償日止，按年息5%計算之利息；(二)願供擔保，
    請准宣告假執行。
三、被告則以：原告係向訴外人賓志汽車股份有限公司（下稱賓
    志公司）購買系爭汽車，且被告僅為中華賓士汽車股份有限
    公司（下稱中華賓士公司）之經銷商，並非德國朋馳汽車之
    代理商，則被告自不負出賣人、經銷者或輸入者之損害賠償
    責任。又安全氣囊係輔助安全帶之保護系統，駕駛者必須繫
    上安全帶，於發生事故引爆安全帶裝置之火藥後，安全氣囊
    始會發生作用，且安全氣囊之原理係藉由控制裝置提供汽車
    縱向之2 個觸發臨界值，透過電子感應器偵測汽車縱向減速
    率，並計算有關方向之速度變更，如速度變更高於臨界值時
    ，始會引爆安全氣囊。因原告肇事時未繫安全帶，且非遭受
    縱向撞擊，其撞擊力道未達觸發臨界值，始未引爆安全氣囊
    ，故系爭汽車並無生產、製造不符合現行科技或專業水準可
    合理期待之安全性之情形。況且原告於肇事前已逾3 年未回
    廠維修系爭汽車，縱使安全氣囊不能正常啟動，並無法排除
    係因其他外力或可歸責於原告之事由所致，則原告自無權請
    求被告賠償損害。又縱使被告應負賠償責任，惟本件係因原
    告駕車不慎而肇事受傷，其對於損害之發生與有過失，自應
    減輕被告之賠償金額等語置辯。求為判決：如主文所示。
四、兩造不爭執之事實：
  (一)原告於84年間購買系爭汽車，該車前座配備安全氣囊2 個。
  (二)原告於購買系爭汽車時，中華賓士公司為德國朋馳汽車之臺
    灣總經銷商。
  (三)原告於93年9 月28日下午4 時許，駕駛系爭汽車沿國道三號
    高速公路由北往南方向行經265.6 公里處時，為閃避左側來
    車，系爭汽車之右前車頭、左前車頭及左側車身分別撞及護
    欄及停放路肩之車輛，致原告受有胸部挫傷之傷害。
  (四)原告駕駛系爭汽車肇事時，該車前座安全氣囊均未引爆。
  (五)安全氣囊之原理係藉由控制裝置提供汽車縱向之2 個觸發臨
    界值，透過電子感應器偵測汽車縱向減速率，並計算有關方
    向之速度變更，如速度變更高於臨界值時，安全氣囊始會啟
    動。
  (六)被告於93年11月4 日使用DAS 診斷電腦診測系爭汽車安全氣
    囊系統，確認無故障碼儲存。
  (七)系爭汽車安全氣囊2個之價值共計63,000 元。
  (八)原告因前揭傷勢支出醫療費用8,385 元。
五、本件經兩造協議簡化爭點為：(一)原告係向被告或賓志公司購
    買系爭汽車？(二)被告是否應負出賣、經銷或輸入系爭汽車之
    責任？(三)系爭汽車之安全氣囊未引爆，有無生產、製造之瑕
    疵？(四)如被告應就原告之損害負賠償責任，原告是否與有過
    失？被告應賠償之金額若干？
六、原告係向被告或賓志公司購買系爭汽車？
  (一)按當事人主張之事實，經他造在受命法官前自認者，無庸舉
    證；自認之撤銷，除別有規定外，以自認人能證明與事實不
    符或經他造同意者，始得為之，民事訴訟法第279 條第1 項
    及第3 項分別定有明文。又當事人於訴訟上所為之自認，於
    辯論主義所行之範圍內有拘束法院之效力，法院自應認當事
    人自認之事實為真，以之為裁判之基礎，最高法院亦著有26
    年上字第805 號判例可資參照。
  (二)經查，原告係向賓志公司購買系爭汽車一節，業據原告於本
    院96年4 月12日行準備程序時，在受命法官前所自認（見本
    院卷第178 頁），參以原告自承其係在高雄市○○路上之汽
    車公司購買系爭汽車等語（見本院卷第192 頁），且賓志公
    司設於高雄市○○○路805 號、被告則係設於高雄市○○○
    路178 號等情，有原告不爭執為真正之中華賓士公司經銷商
    一覽表1 紙在卷可稽（見本院卷第210 、230 頁），足徵原
    告自認其係向賓志公司購買系爭汽車等語，與事實相符，堪
    予採信。
  (三)至原告嗣後改稱高雄市○○路上之汽車公司懸掛「賓士汽車
    」之招牌，且被告之陳經理於原告肇事後曾指派高雄維修廠
    廠長、總工程師及中華賓士公司總工程師到場瞭解、檢測，
    另中華賓士公司客戶服務主任亦曾與原告協商和解，足見原
    告係向被告購買系爭汽車等語。惟賓志公司既為中華賓士公
    司之經銷商，則其公司門口懸掛「賓士汽車」之招牌，僅係
    廣告販賣賓士汽車而已，尚不得據此推論原告係向被告購買
    系爭汽車。又原告肇事時，賓志公司業經廢止登記，則被告
    受理原告投訴系爭汽車之瑕疵後，基於中華賓士公司之分公
    司及經銷者之地位，指派廠長或總工程師到場瞭解、檢測系
    爭汽車，僅屬企業經營者方便消費者投訴之舉措，亦難據此
    推論被告為系爭汽車之出賣人。是以，原告既無法舉證證明
    其前揭自認與事實不符，且被告亦未同意原告撤銷自認，則
    揆諸首揭規定，自不生撤銷自認之效力。從而，原告主張其
    係向被告購買系爭汽車等語，不足採信。
七、被告是否應負出賣、經銷或輸入系爭汽車之責任？
  (一)按因可歸責於債務人之事由，致為不完全給付者，債權人得
    依關於給付遲延或給付不能之規定行使其權利。因不完全給
    付而生前項以外之損害者，債權人並得請求賠償；買賣因物
    有瑕疵，而出賣人應負擔保之責者，買受人得解除其契約或
    請求減少其價金。但依情形，解除契約顯失公平者，買受人
    僅得請求減少價金；買賣之物，缺少出賣人所保證之品質者
    ，買受人得不解除契約或請求減少價金，而請求不履行之損
    害賠償；出賣人故意不告知物之瑕疵者亦同，民法第227 條
    、第359 條及第360 條分別定有明文。次按從事設計、生產
    、製造商品或提供服務之企業經營者，於提供商品流通進入
    市場，或提供服務時，應確保該商品或服務，符合當時科技
    或專業水準可合理期待之安全性；企業經營者違反前項規定
    ，致生損害於消費者或第三人時，應負連帶賠償責任；從事
    經銷之企業經營者，就商品或服務所生之損害，與設計、生
    產、製造商品或提供服務之企業經營者連帶負賠償責任；輸
    入商品或服務之企業經營者，視為該商品之設計、生產、製
    造者或服務之提供者，負本法第7 條之製造者責任，消費者
    保護法第7 條第1 項、第3 項前段、第8 條第1 項前段及第
    9 條亦分別定有明文。是以，原告依前揭規定主張被告應負
    不完全給付、物之瑕疵擔保、經銷者及輸入者之損害賠償責
    任，自應以被告係系爭汽車之出賣人、經銷者或輸入者為必
    要，否則原告即無從請求被告賠償其損害。
  (二)經查，原告係向賓志公司而非向被告購買系爭汽車，業如前
    述，因被告並非買賣契約之相對人，自不負不完全給付、物
    之瑕疵擔保或經銷者之責任。又原告購買系爭汽車時，中華
    賓士公司為德國朋馳汽車之臺灣總經銷商一節，為原告所不
    爭執（見本院卷第230 頁），復有德國戴姆勒克萊斯勒股份
    有限公司及中華賓士公司間之終止經銷合約協議書中譯本1
    份在卷可稽（見本院卷第143 、230 頁），足徵被告並非負
    責輸入系爭汽車之代理商或總經銷商，而係總公司中華賓士
    公司，則原告主張被告應就系爭汽車負輸入者之損害賠償責
    任等語，亦屬無據。至原告提出之修車簽認單上戳章固記載
    「中華賓士汽車股份有限公司高雄分公司德國朋馳汽車臺灣
    總代理」等語（見本院卷第27頁），惟觀諸該修車簽認單頁
    首即記載「中華賓士汽車股份有限公司西德朋馳汽車臺灣總
    代理」等語，且被告既為中華賓士公司之分公司，自不可能
    於中華賓士公司已與德國戴姆勒克萊斯勒股份有限公司簽訂
    經銷合約協議書之同時，再簽約取得德國朋馳汽車之臺灣總
    代理權。是以，原告依前揭戳章之記載推論被告為系爭汽車
    之輸入者，即非可採。
  (三)又查，被告固為中華賓士公司之分公司，惟分公司係總公司
    分設之獨立機構，就其業務範圍內之事項涉訟時，固有當事
    人能力，然所謂「業務範圍內之事項」，應依「訴訟標的之
    法律關係」是否屬其「業務範圍」而為觀察，如該「訴訟標
    的之法律關係」非以分公司為其權利義務之「主體」，自難
    遽認為分公司之業務範圍。本件被告並非系爭汽車之出賣人
    、經銷者或輸入者，業如前述，亦即被告並非買賣、經銷或
    輸入等法律關係之權利義務主體，則揆諸前揭說明，縱使原
    告主張系爭汽車有瑕疵等情屬實，亦屬總公司中華賓士公司
    是否應負輸入者之損害賠償責任之問題，尚不得僅因被告為
    中華賓士公司之分公司，即認被告亦應就該瑕疵負輸入者之
    損害賠償責任。則原告主張被告應與中華賓士公司同負輸入
    者之損害賠償責任等語，自屬無據。
八、系爭汽車之安全氣囊未引爆，有無生產、製造之瑕疵？如被
    告應就原告之損害負賠償責任，原告是否與有過失？被告應
    賠償之金額若干？
    因被告無須就系爭汽車負出賣人、經銷者或輸入者之損害賠
    償責任，業如前述，則以被告為系爭汽車之出賣人、經銷者
    或輸入者為前提之系爭汽車有無生產或製造之瑕疵？原告是
    否與有過失？被告應賠償之金額若干等情，本院即無審究之
    必要，附此敘明。
九、綜上所述，原告依消費者保護法第7 條、第8 條、第9 條、
    民法第184 條、第191 條之1 、第193 條第1 項、第195 條
    第1 項、第227 條、第227 條之1 、第359 條及第360 條之
    規定，請求被告給付2,071,385 元及其法定遲延利息，為無
    理由，應予駁回。原告之訴既經駁回，其假執行之聲請即失
    所依附，自應併予駁回。
十、據上論結，本件原告之訴為無理由，依民事訴訟法第78條，
    判決如主文。
中　　華　　民　　國　　96　　年　　7 　　月　　11　　日
                  民事第六庭  審判長法  官  謝靜雯
                                    法  官  高增泓
                                    法　官　鄭詠仁
正本係照原本作成。
如不服本判決，應於送達後20日內，向本院提出上訴狀並表明上
訴理由，如於本判決宣示後送達前提起上訴者，應於判決送達後
10日內補提上訴理由書（須附繕本）。
中　　華　　民　　國　　96　　年　　7 　　月　　11　　日
                                    書記官　王雪招
